臺灣臺中地方法院刑事判決
111年度金訴字第262號
公  訴  人  臺灣臺中地方檢察署檢察官
被      告  彭文濱



選任辯護人  王俊文律師（民國111年4月6日解除委任）
上列被告因詐欺等案件，經檢察官提起公訴（110年度偵字第
35021、35400號、38318號），本院判決如下：
    主    文
彭文濱犯附表編號1至3所示之罪，各處附表編號1至3「主文」欄
所示之刑及沒收。應執行有期徒刑拾月，併科罰金新臺幣參萬元
，罰金如易服勞役，以新臺幣壹仟元折算壹日。
    犯罪事實
一、彭文濱前曾因將其擔任亞磐創新有限公司負責人時所申設之
    金融帳戶存摺、金融卡等物交予他人使用，而涉犯幫助詐欺
    取財案件，經本院於民國110年6月23日以110年度中簡字第
　　1202號判決判處罪刑，而知悉一般人均可自行申請金融帳戶
    使用，可預見提供金融帳戶予他人使用，該金融帳戶極有可
    能淪為轉匯、提領贓款之犯罪工具，且收受他人匯入帳戶內
    之不明款項，再代為透過幣安等交易平台購買虛擬貨幣後，
    再轉入他人指定之電子錢包，亦會掩飾、隱匿詐騙所得款項
    之實際流向，製造金流斷點，並使詐騙之人不易追查，竟基
    於縱其收受網路來源不明款項係被害人遭詐騙所匯，再由其
    購買虛擬貨幣轉至他人電子錢包以製造金流斷點，將掩飾、
    隱匿特定犯罪所得之實際流向，亦不違背其本意之不確定故
    意，於民國110年7月4日前某日，將其所申辦之國泰世華商
    業銀行帳號0000000000000000號信用卡帳戶（下稱國泰世華
    信用卡帳戶）提供予姓名、年籍不詳，Telegram暱稱為「福
    如東海」之人使用，待「福如東海」告知有款項匯入彭文濱
    前揭國泰世華信用卡帳戶後，彭文濱即依指示，以前開國泰
    世華信用卡帳戶透過幣安（起訴書誤載為幣託）交易平台購
    買虛擬貨幣後，再依「福如東海」指示，轉入指定之電子錢
    包，彭文濱並可因此獲得刷卡回饋3％之報酬，而與「福如東
    海」，共同意圖為自己不法之所有，基於詐欺取財及一般洗
    錢之犯意聯絡：
(一)不詳詐欺集團成員於110年7月4日22時50分許，撥打電話予
    柳玲鈺佯稱：係電商客服人員，因工作人員操作錯誤，致將
    鞋子訂單誤植為20雙，須至自動櫃員機取消訂單云云，致其
    因而陷於錯誤，依指示於同日22時30分許，匯款新臺幣（下
    同）127萬2410元至彭文濱國泰世華信用卡帳戶後，彭文濱
    再依「福如東海」指示，陸續透過幣安交易平台購買虛擬貨
    幣後，轉入「福如東海」指定之電子錢包，而以此方式隱匿
    、掩飾該詐騙所得之本質及去向。嗣柳玲鈺發覺有異，報警
    處理，經警循線查獲上情。
(二)不詳詐欺集團成員於110年7月5日18時9分許，撥打電話予張
    宜珊佯稱：係飯店服務人員，因操作錯誤，誤將張宜珊加入
    團體住宿名單，須透過網路銀行取消云云，致其因而陷於錯
    誤，依指示於同日18時20分許，匯款95萬2123元至彭文濱國
    泰世華信用卡帳戶，彭文濱再依「福如東海」指示，陸續透
    過幣安交易平台購買虛擬貨幣後轉入「福如東海」指定之電
    子錢包，而以此方式隱匿、掩飾該詐騙所得之本質及去向。
    嗣張宜珊發覺有異，報警處理，經警循線查獲上情。
(三)不詳詐欺集團成員於110年7月6日19時44分許，撥打電話予
    蕭恩綺佯稱：係國泰世華銀行客服人員，其帳戶疑似遭盜用
    ，須透過自動櫃員機重新設定保護帳戶云云，致其因而陷於
    錯誤，依指示於同日20時43分許，匯款101萬8123元至彭文
    濱國泰世華信用卡帳戶，彭文濱再依「福如東海」指示，陸
    續透過幣安交易平台購買虛擬貨幣後轉入「福如東海」指定
    之電子錢包，而以此方式掩飾該詐騙所得之本質及去向。嗣
    蕭恩綺發覺有異，報警處理，經警循線查獲上情。
二、案經張宜珊、蕭恩綺訴由臺中市政府警察局第五分局、基隆
    市警察局第三分局及臺中市政府警察局第二分局報告臺灣臺
    中地方檢察署檢察官偵查起訴。
    理    由
壹、證據能力部分：
　　本判決以下所引用被告彭文濱以外之人於審判外之陳述，檢
    察官、被告均不爭執其證據能力，且迄至本院言詞辯論終結
    前亦未聲明異議，本院審酌上開陳述作成之情況並無違法不
    當之情形或證明力明顯過低之瑕疵，依刑事訴訟法第159條
    之5之規定，認均有證據能力。至其餘認定本案犯罪事實之
    非供述證據，亦無違反法定程序取得之情事，依刑事訴訟法
    第158條之4規定反面解釋，亦具證據能力。
貳、實體部分：　
一、訊據被告固坦承前開國泰世華信用卡帳戶為其所申設，本案
    告訴人、被害人分別有於犯罪事實一、(一)至(三)所示時間
    ，將款項匯至其國泰世華信用卡帳戶內，且於收受款項後，
    有使用交易平台幣安購買虛擬貨幣泰達幣，並將之轉出至「
    福如東海」指定電子錢包等之事實，然矢口否認有何詐欺、
    洗錢犯行，辯稱略以：我想說信用卡帳戶不是金融帳卡戶，
    我以為「福如東海」真的是要跟我買虛擬貨幣的人，我不知
    道他是詐欺集團成員，我沒有要詐欺取財或洗錢云云。
二、認定犯罪事實所憑之證據及理由：
(一)查被告有於110年7月4日前某日，將其所申辦國泰世華信用
    卡帳戶提供予姓名、年籍不詳，Telegram暱稱「福如東海」
　　之人使用，並約定「福如東海」告知有款項匯入國泰世華信
    用卡帳戶後，被告即代為購買虛擬貨幣後轉入所指定之電子
    錢包，被告並可因此獲得刷卡回饋3％之報酬。且被害人柳玲
    鈺、告訴人張宜珊、蕭恩綺分別有於犯罪事實一、(一)至(
    三)所示時間，受不詳之人詐欺，因而陷於錯誤，分別匯款
    如犯罪事實一、(一)至(三)所示之款項至被告國泰世華信用
    卡帳戶內，被告收受前開款項後，即以交易平台幣安購買虛
    擬貨幣泰達幣，並將之轉出至「福如東海」指定電子錢包等
    節，業據告訴人張宜珊、蕭恩綺、被害人柳玲鈺於警詢時證
    述明確（見38318號偵卷第55至65頁、35400號偵卷第195頁
    、35021號偵卷第27至29、33至35頁），並有國泰世華商業
    銀行存匯作業管理部110年7月28日國世存匯作業字第110011
    1389號函及附件虛擬帳號0000000000000000、戶名彭文濱歷
    史消費明細表、告訴人張宜珊報案相關資料：①新北市政府
    警察局蘆洲分局五股分駐所受理各類案件紀錄表②新北市政
    府警察局蘆洲分局五股分駐所受理案件證明單③內政部警政
    署反詐騙諮詢專線紀錄表④新北市政府警察局蘆洲分局五股
    分駐所受理詐騙帳戶通報警示簡便格式表⑤金融機構聯防機
    制通報單⑥手機通聯紀錄⑦自動櫃員機交易明細表⑧郵局存摺
    封面及內頁影本、臺中市政府警察局第五分局110年12月23
    日中市警五分偵字第11000520523號函檢送：①員警110年12
    月23日職務報告②國泰世華商業銀行歷史繳款明細表、繳款
    明細③國泰世華線上申辦信用卡專用申請單（見35400號偵卷
    第141至143、169至171、201、207、213至219、227至233、
    249、251至267頁）、被告提供電子錢包地址、交易明細、
    被害人柳玲鈺報案相關資料：①內政部警政署反詐騙諮詢專
    線紀錄表②高雄市政府警察局左營分局文自派出所受理詐騙
    帳戶通報警示簡便格式表③金融機構聯防機制通報單④自動櫃
    員機交易明細表⑤高雄市政府警察局左營分局文自派出所受
    理案件證明單⑥高雄市政府警察局左營分局文自派出所受理
    各類案件紀錄表（見38318號偵卷第33、57至63、
　　71至73頁）、告訴人蕭恩綺報案相關資料：①手機通聯紀錄②
    網銀轉帳紀錄、中華郵政股份有限公司110年7月23日儲字第
    1100197007號函檢送朱佩瑄帳號00000000000000號帳戶戶名
    之開戶及歷史交易清單、中國信託商業銀行股份有限公司11
    0年7月26日中信銀字第110224839170625號函檢送朱佩瑄帳
    號000000000000號帳戶相關資料、基隆市警察局第三分局11
    0年12月13日基警三分偵字第1100312082號函檢送被告帳戶
    交易明細光碟（見35021號偵卷第37至38、57至69、85頁及
    卷附證物袋）等在卷可佐，且為被告所不爭執（見本院卷第
    78頁），是此部分之事實，首堪認定。
(二)被告固以前揭情詞置辯，惟查，被告將國泰世華信用卡帳戶
    資訊提供予不詳之人，並應允代為收受不明款項後，再依指
    示購買虛擬貨幣並轉至指定電子錢包，其所為已該當一般洗
    錢犯行，且其主觀上亦有詐欺取財及一般洗錢之不確定故意
    ：
 1、查被告始終坦承其有將本案國泰世華信用卡帳戶資訊提供予
    「福如東海」，並應允將匯款至其國泰世華信用卡帳戶內之
    不明款項，代為購買虛擬貨幣後，再依指示將之轉至指定之
    電子錢包，則其本案客觀上所為，已使得本案被害人原先匯
    款至其國泰世華信用卡帳戶內之款項，由現金轉為虛擬貨幣
    ，而改變其本質，且轉至所指定之電子錢包即網路虛擬空間
    後，即無從追查該等虛擬貨幣之流向，亦產生隱匿去向之結
    果，核與一般洗錢之犯罪構成要件該當。
 2、按刑法上之故意，分直接故意（確定故意）與間接故意（不
    確定故意），行為人對於構成犯罪之事實，明知並有意使其
    發生者，為直接故意，行為人對於構成犯罪之事實，預見其
    發生而其發生並不違背其本意者，為間接故意，此觀刑法第
    13條之規定甚明。
 3、按信用卡帳戶事關個人消費支出、事後支付之財產權益事項
    ，且涉及個人資訊、隱私資料，僅係供持卡人作為一般消費
    支出使用之工具，一般人在正常情況下，皆可自行向銀行申
    請設立信用卡帳戶，苟非意在將信用卡帳戶作為犯罪使用之
    不法目的，本可自行申請信用卡使用，實無使用他人帳戶之
    必要，足見他人刻意上網徵求以其他金融機構信用卡帳戶消
    費使用，衡情應能懷疑借用帳戶之人，其目的係在藉此取得
    不法犯罪所得，再加以用作其他消費用途之用。查被告前即
    曾因將其擔任亞磐創新有限公司負責人時所申設之金融帳戶
    存摺、金融卡等物交予他人使用，而涉犯幫助詐欺取財案件
    ，經本院於110年6月23日以110年度中簡字第1202號判決判
    處罪刑（見本院卷第37至45頁），其當較一般人更為知悉如
    非意圖供不法財產犯罪使用，無使用他人金融帳戶或信用卡
    帳戶之必要，被告固辯稱其主觀上係以為代他人購買虛擬貨
    幣云云，然依被告提供電子錢包地址、交易明細及警方查證
    結果，被告購買虛擬貨幣後轉出之電子錢包地址，在臺灣無
    資料可查（見38318號偵卷第33頁），且被告始終未能提出
    任何與「福如東海」對話之紀錄，另迄於本院審理程序時亦
    未能提出「福如東海」之相關年籍資料。被告亦已供承其無
    法確認收到虛擬貨幣之人是否確為「福如東海」，無法百分
    之百確定匯至其國泰世華信用卡帳戶內之款項是否合法等語
    （見本院卷第110至111頁），而本案於110年7月4日至6日短
    短3日內，經「福如東海」告知匯到被告國泰世華信用卡帳
    戶內之金額即高達300萬餘元，依被告前開供陳之情節，其
    未能確定該等款項來源為何、是否合法，亦不知「福如東海
    」之真實身份，且無從查知代為購買虛擬貨幣後，該等虛擬
    貨幣之去向如何，其卻為貪圖代為刷卡可獲得3％刷卡回饋之
    利益，即輕率提供自己信用卡帳戶供他人匯入可能係詐欺取
    財等其他不法來源之款項後，再將之用以購買虛擬貨幣並轉
    至其他電子錢包，並可因之獲取報酬，其主觀上當可預見其
    將信用卡帳戶提供予他人用以代為購買虛擬貨幣所用，該他
    人將可能藉由該信用卡帳戶作為不法財產犯罪之用，並逃避
    檢警人員之追緝，且該等款項匯入帳戶嗣用以購買虛擬貨幣
    轉至他人指定電子錢包後，即產生遮斷資金流動軌跡而逃避
    追訴處罰之洗錢效果。申言之，依一般人之智識程度與生活
    經驗，對於非依正常程序要求提供代為刷卡鉅額款項購買虛
    擬貨幣者，應可預見極可能係為取得人頭帳戶供作犯罪工具
    使用或隱匿金流追查，故本案被告就若將代他人以自己所有
    信用卡帳戶作為購買虛擬貨幣使用，將可能遭利用作為實施
    不法財產犯罪、洗錢犯行，應可預見。亦即，若非為製造金
    流斷點躲避查緝之故，實不必特意透過第三人信用卡帳戶進
    出如此鉅額款項，甚至甘冒被告未依約代為刷卡購買虛擬貨
    幣，而擅自侵吞款項之風險，仍選擇先交付款項予被告後，
    委由被告代為購買虛擬貨幣，再由被告轉至指定電子錢包之
    方式之輾轉、迂迴方式取得虛擬貨幣，此乃具有一般智識之
    人即可輕易知悉，而被告前即有因交付他人金融帳戶而涉犯
    詐欺案件為法院判處刑罰之紀錄，則被告對於提供信用卡帳
    戶予網路上不明來源之人購買大量虛擬貨幣使用，很可能被
    作為犯罪金流之斷點，藉此躲避檢警追緝乙節，自難諉為不
    知，其竟仍將本案信用卡帳戶資訊告知他人，容任他人透過
    被告國泰世華信用卡帳戶作為不法財產犯罪之用，甚依指示
    購買虛擬貨幣後將之轉至電子錢包內，是被告對於該年籍不
    詳之「福如東海」利用國泰世華信用卡帳戶遂行不法財產犯
    罪、洗錢犯行，有共犯詐欺取財、洗錢罪之不確定故意，堪
    可認定。
(四)綜上，被告辯稱其以為本案僅係代他人購買虛擬貨幣，不知
    道對方是詐欺集團成員云云，惟其本案所為已該當一般洗錢
    犯行，且其主觀上確有洗錢、詐欺取財之不確定故意，其上
    開辯解，難以憑採。是被告本案犯行，洵堪認定。本案事證
    明確，應依法論科。
三、論罪科刑：
(一)核被告就犯罪事實一、(一)至(三)所為，均係犯刑法339條
    第1項之詐欺取財罪、洗錢防制法第14條第1項之一般洗錢罪
    。而本案「福如東海」所屬不詳詐欺集團，其成員固可能有
    三人以上，然本案尚無證據證明被告明知或可得而知「福如
    東海」係詐欺集團成員，是被告固有詐欺取財之未必故意，
    然詐欺取財之方式甚多，尚無積極證據足認被告就「福如東
    海」係以三人以上犯詐欺取財之加重手段乙節有所認識，依
    罪疑唯輕原則，爰認定被告所為，係犯刑法第339條第1項之
    詐欺取財罪，是檢察官就此部分起訴法條容有未洽，惟起訴
    之基本社會事實同一，且為有利被告之罪名變更，尚無礙被
    告訴訟防禦權之行使，爰依法變更起訴法條。至檢察官起訴
    意旨雖認被告亦涉犯組織犯罪防制條例第3條第1項後段之參
    與犯罪組織罪嫌等語，惟查，本案依被告歷次供述，其係經
    「福如東海」告知於有款項匯入其信用卡帳戶後，再代為購
    買虛擬貨幣等情，及被告所提出其本案購買虛擬貨幣之相關
    紀錄，被告其固有詐欺取財、洗錢之不確定故意，業經本院
    認定如上，然是否可因此即遽認被告主觀上有參與詐欺集團
    犯罪組織之故意，非無疑義。實則，卷內並無證據足資認定
    被告本案接觸之對象有「福如東海」以外之人，而無法證明
    被告本案所為已構成參與犯罪組織犯行，尚難以被告本案與
    「福如東海」共犯前開詐欺取財、洗錢犯行，即遽認被告有
    參與系爭詐欺集團犯罪組織之犯意。是檢察官起訴意旨認此
    部分與本院前開認定有罪之詐欺取財、洗錢犯行，為想像競
    合之裁判上一罪關係，爰不另為無罪之諭知。又被告所犯詐
    欺取財及一般洗錢犯行，係屬一行為觸犯數罪名之想像競合
    犯，應從一重之一般洗錢罪處斷。被告與「福如東海」就本
    案犯行，有犯意聯絡及行為分擔，應論以共同正犯。被告就
    如附表編號1至3所犯之一般洗錢犯行，被害人不同，其犯意
    各別、行為互殊，應予分論併罰。
(二)爰審酌被告之前科素行（參臺灣高等法院被告前案紀錄表）
    ，其竟將自己所有國泰世華信用卡帳戶提供予真實姓名、年
    籍不詳之「福如東海」供詐欺、洗錢犯罪使用，影響社會治
    安及金融交易秩序，並使從事詐欺犯罪之人藉此輕易於詐騙
    後取得財物、製造金流斷點，掩飾、隱匿詐欺犯罪所得之去
    向，且導致檢警難以追緝，增加被害人尋求救濟之困難，所
    為實不足取，並衡酌本案被害人人數為3人，渠等受詐欺而
    損失之金額分別高達127萬2410元、95萬2123元、101萬8123
    元，因被告自述除銀行帳戶遭凍結之180萬餘元外，沒有能
    力再與被害人調解，而迄未能與本案被害人調解成立、賠償
    所受損失等節；兼衡被告自述高職畢業之教育智識程度，現
    在跟媽媽同住，自己賺錢，媽媽也有工作，經濟狀況不是很
    好，還可以過，疫情影響滿多的，房租每月9000元，有紓困
    貸款、信貸，之前賣印刷機，被人家陷害一直打官司、開庭
    ，沒辦法正常工作之生活狀況（見本院卷第112頁），犯後
    仍否認犯行等一切情狀，分別量處如主文所示之刑，並就罰
    金部分，諭知易服勞役之標準，並考量被告所犯屬有同質性
    之洗錢罪，定其應執行之刑如主文所示，並就罰金部分，諭
    知易服勞役之標準。
(三)沒收部分：
　　被告因本案依「福如東海」指示，將匯至其國泰世華信用卡
    帳戶之款項127萬2410元、95萬2123元、101萬8123元代為購
    買虛擬貨幣，並因之可取得刷卡金額之3%作為報酬，是以3%
    計算刷卡回饋之金額分別為3萬8172元、2萬8564元、3萬054
    4元【計算式：127萬2410元*3%＝3萬8172元；95萬2123元*3%
    ＝2萬8564元；101萬8123元*3%＝3萬0544元（小數點以下4捨5
    入）】，自屬被告本案之犯罪所得，雖未據扣案，仍應依刑
    法第38條之1第1項、第3項規定，於其各自所犯罪名項下，
    分別宣告沒收，於全部或一部不能沒收或不宜執行沒收時，
    追徵其價額。至檢察官起訴書雖記載請求對被告沒收犯罪所
    得127萬2410元、95萬2123元、101萬8123元即被害人柳玲鈺
    、告訴人張宜珊、蕭恩綺分別匯至被告國泰世華信用卡帳戶
    之金額等語，惟查，被告收受前開被害人匯款後，確有依指
    示將之如數代為購買虛擬貨幣並轉至他人電子錢包之情，而
    前開款項已非在被告持有或支配中，業據被告提出購買虛擬
    貨幣及電子錢包網址等資料在卷，是難認前開款項為被告本
    案之犯罪所得，檢察官此部分所請，尚難准許，附此敘明。
據上論斷，應依刑事訴訟法第299條第1項前段、第300條，洗錢
防制法第14條第1項，刑法第11條前段、第28條、第339條第1項
、第55條、第51條第5款、第7款、第42條第3項前段、第38條之1
第1項、第3項，刑法施行法第1條之1第1項，判決如主文。
本案經檢察官吳婉萍提起公訴，檢察官劉世豪到庭執行職務。
中　　華　　民　　國　　111 　年　　8 　　月　　30　　日
                  刑事第九庭    審判長法  官  陳培維
                                      法  官  鄭永彬
                                      法  官  陳怡珊
上正本證明與原本無異。
如不服本判決應於收受判決後20日內向本院提出上訴書狀，並應
敘述具體理由；其未敘述上訴理由者，應於上訴期間屆滿後20日
內向本院補提理由書（均須按他造當事人之人數附繕本）「切勿
逕送上級法院」。
                                      書記官  吳韻聆
中　　華　　民　　國　　111 　年　　8 　　月　　31　　日
附錄本案論罪科刑法條：
洗錢防制法第14條
有第二條各款所列洗錢行為者，處7年以下有期徒刑，併科新臺
幣5百萬元以下罰金。 
前項之未遂犯罰之。
前二項情形，不得科以超過其特定犯罪所定最重本刑之刑。
中華民國刑法第339條
（普通詐欺罪）
意圖為自己或第三人不法之所有，以詐術使人將本人或第三人之
物交付者，處5年以下有期徒刑、拘役或科或併科50萬元以下罰
金。
以前項方法得財產上不法之利益或使第三人得之者，亦同。
前二項之未遂犯罰之。
附表：
編號 犯罪事實 主文    主刑 沒收 1 犯罪事實一、(一) 彭文濱共同犯洗錢防制法第十四條第一項之洗錢罪，處有期徒刑玖月，併科罰金新臺幣貳萬元，罰金如易服勞役，以新臺幣壹仟元折算壹日。 未扣案之犯罪所得新臺幣參萬捌仟壹佰柒拾貳元沒收，於全部或一部不能沒收或不宜執行沒收時，追徵其價額。 2 犯罪事實一、(二) 彭文濱共同犯洗錢防制法第十四條第一項之洗錢罪，處有期徒刑捌月，併科罰金新臺幣壹萬元，罰金如易服勞役，以新臺幣壹仟元折算壹日。 未扣案之犯罪所得新臺幣貳萬捌仟伍佰陸拾肆元沒收，於全部或一部不能沒收或不宜執行沒收時，追徵其價額。 3 犯罪事實一、(三) 彭文濱共同犯洗錢防制法第十四條第一項之洗錢罪，處有期徒刑捌月，併科罰金新臺幣壹萬元，罰金如易服勞役，以新臺幣壹仟元折算壹日。 未扣案之犯罪所得新臺幣參萬零伍佰肆拾肆元沒收，於全部或一部不能沒收或不宜執行沒收時，追徵其價額。